臺灣基隆地方法院刑事判決　　　　　　　 96年度訴字第874號
公　訴　人　臺灣基隆地方法院檢察署檢察官
被　　　告　甲○○
　　　　　　　　　　（現於臺灣基隆監獄基隆分監執行）
上列被告因違反毒品危害防制條例案件，經檢察官提起公訴（
96年度毒偵字第2109、2600號），本院判決如下：
    主  文
甲○○施用第一級毒品，處有期徒刑陸月，扣案之注射針筒壹支
，沒收。又施用第一級毒品，處有期徒刑陸月。又施用第二級毒
品，處有期徒刑月。應執行有期徒刑壹年，扣案之注射針筒壹
支，沒收。
    事  實
一、甲○○前因施用毒品案件，經觀察、勒戒後，認無繼續施用
    毒品之傾向，於民國（下同）94年11月25日觀察勒戒執行完
    畢釋放出監，並於94年11月14日經臺灣基隆地方法院檢察署
    檢察官以94年毒偵緝字第128號、94年毒偵字第2627號為不
    起訴處分確定，復因施用毒品案件，經臺灣基隆地方法院檢
    察署檢察官提起公訴，由臺灣高等法院於96年7月13日，以
    96 年度上訴字第1423號判決判處有期徒刑1年確定，現於臺
    灣基隆分監執行中。詎其仍未戒除毒癮，於上開觀察、勒戒
    執行完畢釋放後5年內，復分別基於施用第一級毒品、第二
    級毒品犯意，於下列時、地施用第一級毒品、第二級毒品。
(一)、於96年8月15日18時10分許為警採尿前24小時內某時，在不
    詳地點，以不詳方式，施用第一級毒品海洛因，嗣於同日16
    時30分許，為警在基隆市○○區○○路2巷106號4樓查獲，
    並扣得注射針筒1支，經採集尿液送驗，結果呈現嗎啡、可
    待因陽性反應而悉上情。
(二)、於96年10月1日，在基隆市某朋友住處，以注射針筒之方式
    施用第一級毒品海洛因1次。於96年10月2日15時30分許為警
　　採尿前96小時內某時，在不詳地點，施用第二級毒品安非他
  　命，嗣於96年10月2日15時30分許，在基隆市○○路9號2樓
    ，因另案通緝為警查獲，經採集尿液，結果呈安非他命、甲
    基安非他命、嗎啡、可待因陽性反應而悉上情。
二、案經基隆市警察局第二分局報告臺灣基隆地方法院檢察署檢
    察官偵查起訴。
    理  由
一、訊據被告甲○○固坦承施用第一級毒品海洛因2次之事實，
    然矢口否認有何施用第二級毒品之犯行，辯稱：我沒有錢購
    買毒品，第一級毒品，是跟朋友要的，第二級毒品，我沒有
    施用，我都跟朋友在一起，朋友都知道，我沒有施用第二級
    毒品云云。惟查：
(一)、依毒品檢驗學上之常規，尿液中含毒品成分反應所使用之檢
    驗方法，對於受檢驗者是否確有施用毒品行為之判斷，在檢
    驗學常規上恆有絕對之影響。其以酵素免疫分析或薄層定性
    分析等方式為初步篩檢者，因具有相當程度偽陽性之可能，
    如另以氣（液）相層析、質譜分析等較具公信力之儀器為交
    叉確認，因出現偽陽性反應之機率極低，核足據為對涉嫌人
    不利之認定，此亦為邇來我國實務所是認。經查，被告為警
    查獲後於96年10月2日15時30分許，所採集之尿液檢體，經
    送台灣尖端先進生技醫藥股份有限公司檢驗，結果呈嗎啡、
    可待因、安非他命及甲基安非他命之陽性反應，此有96年10
    月11日上開公司出具之濫用藥物尿液檢體檢驗報告乙紙在卷
    可佐（詳96年度毒偵字第2600號偵查卷第8頁），依該報告
    所示，其所進行者包括以酵素免疫分析法為初步檢驗及以氣
    相層析質譜儀為確認檢驗，故其檢驗結果出現偽陽性反應之
    機率極低，堪可認定被告確有施用第一級毒品海洛因及第二
    級毒品安非他命之行為無訛，被告空言否認，委不足採。
(二)、按海洛因經注入人體後，約80%於24小時內自尿中排出，一
    般而言，尿液中能否檢出嗎啡陽性反應與其投與量、投與途
    徑、採尿時間、個人體質及檢驗方法之靈敏度有關，國外曾
    有文獻報導注射6毫克之海洛因鹽酸鹽，其代謝物嗎啡之平
    均時限約為26小時（最低檢出量為300ng/ml），有行政院衛
    生署藥物食品檢驗局81年9月8日（81）藥檢壹字第8114885
    號函可參；又按甲基安非他命經口服投與後約70%於24小時
    內自尿液中排出，約90%於96小時內自尿液中排出，由於目
    前國內尿液中甲基安非他命之檢驗僅為鑑定其是否呈陽性反
    應尚未定其含量，且甲基安非他命分之檢出與其投與方式、
    投與量、個人體質、採尿時間與檢驗儀器之精密度等諸多因
    素有關，因此僅憑尿液中呈安非他命反應，並無法確實推算
    吸食時間距採集時間之長短，惟依上述資料推斷，最長可能
    不會超過4日，此亦有行政院衛生署藥物食品檢驗局81年2月
    8日（81）藥檢壹字第001156號函可參，依被告於96年8月15
    日18時10分許採集之尿液檢驗結果，嗎啡濃度高達2702ng/
    ml、可待因濃度328ng/ml；於96年10月2日15時30分許所採
    集尿液，安非他命濃度高達3530 ng/ml、甲基安他命濃度高
    達15740ng/ml、嗎啡濃度高達23880ng/ml、可待因濃度高達
    3010ng/ml，堪認被告確有於96年8月15日18時10分為警採尿
    前24小時及96年10月2日15時30分採尿前96小時內之某時（
    不包括為警查獲後至警局採尿前之時間），分別施用第一級
    毒品海洛因及第二級毒品安非他命1次。此有96年8月24日、
    96年10月11日台灣尖端先進生技醫藥股份有限公司之濫用藥
    物檢驗報告在卷可稽。此外，並有扣案之注射針筒壹支在卷
    足資佐證。
(三)、綜上所陳，本案事證明確，被告於觀察、勒戒執行完畢後，
    5年以內再犯施用毒品之犯行，堪可認定，應依法論科。
二、論罪科刑：
(一)、查海洛因係毒品危害防制條例所列管之第一級毒品，此為該
    條例第2條第2項第1款所明定；又犯毒品危害防制條例第10
    條施用毒品之罪者，檢察官應聲請法院裁定，令被告入勒戒
    處所觀察、勒戒，經觀察、勒戒後，無繼續施用毒品之傾向
    者，應即釋放，並由檢察官為不起訴處分，有繼續施用毒品
    之傾向者，則由檢察官先聲請法院裁定令入戒治處所施以強
    制戒治，俟強制戒治期滿，再行釋放，並由檢察官為不起訴
    處分；而依前開規定觀察勒戒或強制戒治執行完畢釋放後，
    5年內再犯施用毒品之罪者，檢察官應依法追訴，毒品危害
    防制條例第20條第1項、第2項、第23條第2項分別定有明文
    。
(二)、查海洛因、安非他命分係毒品危害防制條例第2條第2項第1
    款、第2款所定之第一級、第二級毒品，被告施用第一級毒
    品海洛因、第二級毒品安非他命之行為，核係犯毒品危害防
    制條例第10條第1項、第2項之施用第一級、第二級毒品罪。
    被告因施用而持有第一級毒品海洛因及第二級毒品安非他命
    之低度行為，應為施用第一級、第二級毒品之高度行為所吸
    收，不另論罪。又被告所犯上開2罪，犯意各別，行為不同
    ，應予分論併罰。
(三)、爰審酌被告犯罪之動機、吸食頻率、曾有施用毒品之前科仍
    不知戒除，犯罪否認犯行之態度，及所犯之施用毒品犯行乃
    戕害自己身心健康，並未危及他人等一切情狀，分別量處如
    主文所示之刑，並定其應執行之刑。
(四)、扣案之注射筒1支，係被告所有，且為供施用毒品之用，業
    據被告供明在卷，且經本庭當庭勘驗，為一般市面上出售針
    筒，並非專供施用毒品器具，應依刑法第38條第1項第2款及
    第3項之規定宣告沒收之。
四、據上論斷，應依刑事訴訟法第第299條第1項前段，毒品危害
    防制條例第10條第1項、第2項、第23條第2項，刑法第11 條
    前段、第55條第5款、第38條第1項第2款，判決如主文。
本案經檢察官李明哲到庭執行職務。
中　　華　　民　　國　　96　　年　　12　　月　　24　　日
                  刑事第二庭審判長法  官  陳志祥
                                  法  官  邰婉玲
                                  法  官  陳伯厚
以上正本證明與原本無異。
如不服本判決應於收受本判決後10日內向本院提出上訴書狀，其
未敘述上訴理由者，並得於提起上訴後10日內向本院補提理由書
狀（均須按他造當事人之人數附繕本）「切勿逕送上級法院」。
中　　華　　民　　國　　96　　年　　12　　月　　24　　日
                                  書記官  黃士元
附錄論罪法條：
毒品危害防制條例第10條
施用第一級毒品者，處 6 月以上 5 年以下有期徒刑。
施用第二級毒品者，處 3 年以下有期徒刑。
